臺灣臺北地方法院刑事判決　　　　　　　　　　　　　　九十年度自字第七三四號
　　自　訴　人　方玲企業股份有限公司
　　代　表　人　丙○○　住同右.
　　代　理　人　乙○○　男　三.
　　被　　　告　丁○○　男　三.
　　　　　　　　庚○○　男　二.
　　　　　　　　戊○○　男　二.
右列被告因詐欺案件，經自訴人提起自訴，本院判決如左：
    主  文
丁○○、庚○○、戊○○均無罪。
    理  由
一、自訴意旨略以：被告丁○○、庚○○、戊○○三人為城市○○○路科技股份有限
    公司（下稱城市玩家公司）之負責人及股東，明知城市玩家公司未申領支票使用
    ，竟基於意圖為自己不法所有之共同犯意聯絡，於民國九十年六、七月間，與自
    訴人訂立契約，約定以分期付款方式購買電腦二批（各為廿四台、廿九台），分
    別裝設於被告等指定之臺北縣三重市○○街廿四號、臺北縣新莊市○○路五六八
    號一樓，以供被告等租與網路咖啡業者使用，並應允一次開立全部支票分期給付
    貨款，自訴人因而陷於錯誤，將上開電腦交付與被告等，事後被告等未依約以支
    票方式給付貨款，又刻意逃避不出面解決債務，自訴人查知被告等根本未申領支
    票，始知受騙，因認被告三人涉有刑法第三百三十九條第一項之詐欺罪嫌。
二、按犯罪事實應依證據認定之，無證據不得推定其犯罪事實，又不能證明被告犯罪
    者，應諭知無罪之判決，刑事訴訟法第一百五十四條、第三百零一條第一項定有
    明文。次按，認定犯罪事實應憑積極證據，倘積極證據不足以為不利於被告事實
    之認定時，即應為有利被告之認定，更不必有何有利之證據，最高法院著有三十
    年上字第八一六號判例，所謂「積極證據足以為不利於被告事實之認定」者，依
    同院七十六年臺上字第四九八六號判例意旨，係指據為訴訟上證明之全般證據資
    料，在客觀上已達於通常一般之人均不致有所懷疑，而得確信被告確曾犯罪之程
    度；若未達到此一程度，而有合理之懷疑存在，即無從為被告有罪之確信時，自
    應為被告無罪之判決。又債務不履行之原因非僅一端，除事前即存有詐欺犯意者
    外，尚可能因事後經濟狀況惡化等因素而導致，若無積極證據可證明債務人於取
    得他人交付之物之初，即存有詐欺犯意，自不能因債務不履行遽而繩以債務人詐
    欺罪責。
三、訊據被告三人固不諱言於九十年六、七月間，有向自訴人購買並取得電腦二批之
    情，惟均堅詞否認有何詐欺犯行，辯稱：當初即無給付支票之約定，契約訂定後
    亦已依約將部分款項交付自訴人，後因公司內部發生經營權糾紛，合夥人甲○○
    將系爭電腦侵吞，始無力支付貨款，並非自始即存有詐欺犯意等語，經查：
    (一)自訴人與被告等開立之城市玩家公司，於九十年七月間，訂立合作協議書，由
      城市玩家公司向自訴人購買電腦二批（各為二十四台、二十九台），裝設被告
      三人指定於臺北縣三重市○○街廿四號、臺北縣新莊市○○路五六八號一樓以
      供被告等租與網路咖啡業者使用，並約定以分期方式付款，自訴人即分別於九
      十年七月十六日、七月廿五日交付上開電腦與被告，惟被告三人事後並未依約
      分期清償貨款，且城市玩家公司自始未曾申領支票等情，有合作協議書、發票
      、城市玩家公司電腦設備租用合約等在卷可稽，並為被告三人、自訴人所是認
      ，復經證人即裝機地點網路咖啡店之負責人己○○到庭證述屬實，此部分之事
      實可堪認定。
    (二)自訴人雖指稱被告三人於訂約之初確曾允諾以支票分期兌現方式支付貨款云云
      ，然觀諸前揭自訴人所提出之合作協議書，其中第三條後段原有「（上略）：
      ：於交貨時開立各期之支票」等約定，然業已蓋「城市玩家」之公司章刪除，
      雖自訴人對此指稱並未同意被告等片面刪除此一約定云云，然查：此一合作協
      議書係兩造簽訂後由自訴人所保管，業為自訴人所不否認（見本院卷第廿七頁
      ），顯見當時並無應開立支票之約定，是即令被告並未申領支票、事後亦未以
      支票給付價款，仍不能以此推論被告三人有何詐欺犯行。
    (三)又查：被告業於訂立前揭契約後，即先後於九十年七月九日、七月廿四日各給
      付新臺幣（下同）十九萬九千六百元、十六萬一千元支票作為購買上開電腦之
      價款之一部分，上開支票均已如期兌現，有收據二紙在卷可稽，並為自訴人所
      坦認（見本院卷第九十八頁）；被告三人於九十年九月間就城市玩家公司之經
      營，與合夥人甲○○存有糾紛，亦經本院調取臺灣板橋地方法院檢察署九十年
      度發查字第八二五號、九十年度他字第三二一五號案卷核閱屬實；且自訴人嗣
      亦陳稱：「本件自訴他們（按指被告三人）購買之際就有詐欺，經過我們瞭解
      只是一場誤會，被告也答應分期將錢償還，我們認為被告並無犯罪嫌疑，所以
      不打算再追究。當初我們認為他們答應開支票，最後沒有用支票付款，據我瞭
      解他們要聲請支票，只是支票尚未下來，所以只是誤會他們，至於他們一直沒
      有出面解決則是因為他們內部也有經營上的糾紛，所以本件只是一場誤會，被
      告並無詐欺我們之意。」等語（見本院卷第一一二頁），被告等既於購貨後確
      曾依約給付部分價金、且係因嗣後內部產生經營糾紛始無力付款，是被告顯非
      於購貨之初即存有詐欺犯意，可堪認定。
四、綜上所述，被告三人與自訴人間並無約定以支票方式付款，是被告雖未以支票一
    次給付貨款，亦無從為被告三人不利之認定，且被告三人業已於購買系爭電腦後
    ，依約給付部分價款，嗣因公司內部發生經營糾紛始無力繼續付款，業如前述，
    顯無從認定被告三人於購買系爭電腦之初，即存有不法所有意圖，此外，復查無
    其他積極證據足以認定被告三人有自訴人所指之犯行，不能證明被告三人犯罪，
    依前揭說明，自應為被告三人無罪之諭知。
據上論斷，應依刑事訴訟法第三百四十三條、第三百零一條第一項，判決如主文。
中      華      民      國    九十一    年     十二     月     二十     日
                                      臺灣臺北地方法院刑事第八庭
                                          審判長法  官  王淑滿
                                                法  官  宋松璟
                                                法  官  張永宏
右正本證明與原本無異。
如不服本判決，應於判決送達後十日內，向本院提出上訴狀。
                                                書記官  高永珍
中      華      民      國    九十一    年     十二     月     二十     日
